臺灣板橋地方法院民事裁定　　　　　　100年度事聲字第322號
異　議　人
即 債權 人　大眾商業銀行股份有限公司
法定代理人　陳建平
代　理　人　黃蘭雰
相　對　人
即 債務 人　韓旭光
代　理　人　古宏彬律師
上列異議人對於本院民事執行處司法事務官民國100年9月27日所
為99年度司執消債更字第139號認可更生方案裁定聲明異議，本
院裁定如下：
    主  文
異議駁回。
    理  由
一、按關於更生或清算之程式，除本條例別有規定外，準用民事
    訴訟法之規定，消費者債務清理條例第15條定有明文。復按
    當事人對於司法事務官處理事件所為之終局處分，得於處分
    送達後10日之不變期間內，以書狀向司法事務官提出異議。
    司法事務官認前項異議有理由時，應另為適當之處分；認異
    議為無理由者，應送請法院裁定之。法院認第一項之異議為
    有理由時，應為適當之裁定；認異議為無理由者，應以裁定
    駁回之，民事訴訟法第240 條之4 第1 至3 項亦定有明文。
    次按債務人有薪資、執行業務所得或其他固定收入，法院認
    更生方案之條件公允者，得不經債權人會議可決，逕依債務
    人之聲請或依職權以裁定認可更生方案，消費者債務清理條
    例第64條第1 項定有明文。次按消費者債務清理條例之制定
    ，乃為使負債務之消費者得依本條例所定程式清理其債務，
    保障債權人之公平受償，以謀求消費者經濟生活之更生，故
    除有本條例第63條第1 項、第64條第2 項所定之情形外，法
    院得斟酌裁量認可更生方案。又法院逕行裁定認可更生方案
    前，應將更生方案之內容及債務人之財產及收入狀況報告書
    通知債權人，並使債權人有陳述意見之機會，惟債權人所為
    之陳述，僅供法院判斷是否逕行裁定認可更生方案之參考，
    並無拘束法院之效力。
二、異議人大眾商業銀行股份有限公司異議意旨略以：更生方案
    之清償成數未達三成表示過低，難以認同，另相對人於民國
    97年3月離婚，前配偶每月是否給付贍養費或相關補助？況
    相對人僅46歲（54年次），將來前途尚有可為，今竟獲准未
    達三成之更生方案，對債權人而言，損失不可謂不大。爰請
    求廢棄原裁定等語。
三、經查：
  (一)本件相對人聲請更生，前經本院以99年度消債更字第138號
    民事裁定開始更生程序在案，有上開裁定在卷可參，而債務
    人確有薪資收入及受薪情形，有97年7月至98年10月及復職
    後99年4月份薪資單附卷可稽（見本院99年度消債更字第138
    號卷第15至19頁、第87頁）。本院裁定准相對人開始更生程
    序後，相對人提出更生方案，以其平均每月薪資收入為新臺
    幣（下同）26,770元（扣除勞、健保費用後之實領金額），
    但每年暑假固定輪休一個月，並無收入，除前開薪資外亦無
    其他津貼、獎金，故以年度收入計算平均每月薪資為24,540
    元（計算式：26,770X11/12=24,540），扣除每月清償金額8
    ,000元，所餘金額16,540元，復扣除兩名未成年子女每月扶
    養費用6,540元，僅於1萬元，為相對人每月生活費用，以每
    月為1期，分96期（8年），第1期清償38,000元，第2至96期
    每期清償8,000元，總計清償798,000元（債務總額3,929,82
    0元），清償成數為20.31%。本院司法事務官以該更生方案
    係公允適當且可行，予以認可。
  (二)按債務人之更生方案應否准許，係以是否公允為斷，而所謂
    公允，應審酌債權人與債務人之利益衡平、債務人之償債能
    力與清償誠意以及社會公益等因素為綜合判斷，非以還款成
    數為判斷更生方案是否公允、適當、可行之唯一標準，倘其
    計算基礎，在審核債務人聲請前二年內之收入及支出，並酌
    留更生方案履行期間之必要生活費用後所得之數額，則償還
    金額及成數僅是藉由數字計算之中性結論，並非具有價值之
    判斷。本件更生方案之清償成數雖僅占總債權額之20.31%，
    惟按債務人之更生方案應否准許，係以是否公允為斷，而所
    謂公允，應審酌債權人與債務人之利益衡平、債務人之償債
    能力與清償誠意以及社會公益等因素為綜合判斷，非以還款
    成數為絕對標準。復按本條例之立法目的，係為使不幸陷入
    經濟困境之人得以清理債務、重建生活，並在清理過程中能
    保有符合人性尊嚴之最低基本生活，是更生方案之認可，應
    審酌除最低生活需求外，債務人能否負擔該方案之條件以及
    債權人與債務人間之權利義務關係是否公允。
  (三)本件相對人之總收入每月24,540元，更生方案每期清償8,00
    0元，所剩餘額16,540元，為相對人及其兩名未成年子女每
    月生活費用，相對人本身之開銷為1萬元，低於新北市政府
    公告100年度下半年薪北市低收入戶最低生活費每人每月11,
    832元，未成年子女每人扶養費用3,270元，縱使與前夫共同
    分擔，亦低於上開最低生活標準5,916（計算式：11,832/2=
    5,916），且相對人之前夫陳啟誠並無另外給付相對人贍養
    費用或其他補助費用，此有電話紀錄查詢登記表附卷可憑（
    見本院卷），另相對人罹患乳癌（第二期末），雖已進行手
    術治療，然仍須定期回診，並服用抗賀爾蒙藥物。據相對人
    陳稱，除回診之門診費用外，其服用之藥物伴有引發骨質疏
    鬆之後遺症，需另行服藥控制，每個月尚需自費1,500元左
    右，此有臺北醫學大學附設醫院診斷證明書、醫療單據及執
    行筆錄附卷可稽（見本院99年度消債更字第138 號卷第20至
    56頁、第76至86頁及原審卷）。相對人於身體狀況不佳及醫
    療費用的雙重壓力下，仍主動將更生方案履行期間由6年延
    長至8年，又將其所有裕隆汽車製作股份有限公司股票485股
    ，依提出更生方案當時之市價計算，可變價得3萬元納入更
    生方案第一期，以求提高清償金額，足徵相對人確已勉力清
    償債務，況如前所述，就相對人之收入與支出狀況分析而言
    ，應可認為相對人已盡其最大誠意與清償能力，可認原認可
    更生方案應屬合理。
四、綜上所述，本院司法事務官斟酌債務人所提更生方案，以每
    月為1期，分96期（8年），第1期清償38,000元，第2至96期
    每期清償8,000元，依債權比例清償所有債權人，總計清償7
    98,000元，清償成數為20.31 %，應認其條件核屬公允、適
    當、可行。又查無相對人有本條例第63條或第64條第2項所
    定不應認可之消極事由存在，乃逕依本條例第64條第1項裁
    定予以認可債務人所提更生方案，並依本條例第62條第2項
    酌定其生活限制，經核並無不合。此外，異議人亦未能具體
    指出債務人有何本條例第63條及第64條第2項之情事。從而
    ，異議人之聲明異議，為無理由，應予駁回，爰依上開法條
    規定裁定如主文。
中    華    民    國   100    年    11    月    30    日
                  民事第二庭    法  官  楊千儀
以上正本係照原本作成。
如對本裁定抗告，須於裁定送達後10日內向本院提出抗告狀，並
應繳納抗告裁判費新臺幣1,000元。
中    華    民    國   100    年    11    月    30    日
                                書記官  劉鴻傑